【裁判字號】    99,裁,1200
【裁判日期】    990527
【裁判案由】    農會法
【裁判全文】
最  高  行  政  法  院  裁  定
                                      99年度裁字第1200號
上  訴  人  宜蘭縣宜蘭市農會
兼 代表 人  乙○○
                            號
共      同
訴訟代理人  陳倉富律師
被 上訴 人  行政院農業委員會
代  表  人  陳武雄
上列當事人間農會法事件，上訴人對於中華民國99年3月11日臺
北高等行政法院98年度訴字第2496號判決，提起上訴，本院裁定
如下：
    主  文
上訴駁回。
上訴審訴訟費用由上訴人負擔。
    理  由
一、按對於高等行政法院判決之上訴，非以其違背法令為理由，
    不得為之，行政訴訟法第242條定有明文。依同法第243條第
    1項規定，判決不適用法規或適用不當者，為違背法令；而
    判決有同條第2項所列各款情形之一者，為當然違背法令。
    是當事人對於高等行政法院判決上訴，如依行政訴訟法第24
    3條第1項規定，以高等行政法院判決有不適用法規或適用不
    當為理由時，其上訴狀或理由書應有具體之指摘，並揭示該
    法規之條項或其內容；若係成文法以外之法則，應揭示該法
    則之旨趣；倘為司法院解釋或本院之判例，則應揭示該判解
    之字號或其內容。如以行政訴訟法第243條第2項所列各款情
    形為理由時，其上訴狀或理由書，應揭示合於該條項各款之
    事實。上訴狀或理由書如未依此項方法表明，或其所表明者
    與上開法條規定不合時，即難認為已對高等行政法院判決之
    違背法令有具體之指摘，其上訴自難認為合法。
二、緣宜蘭縣宜蘭市農會於民國98年3月3日召開第16屆理事會第
    1次定期會議辦理理事長之選舉，經該農會理事9人互選結果
    ，由訴外人何光榮當選理事長。嗣宜蘭縣政府以其中理事林
    政文之當選資格業經被上訴人以98年3月13日府農輔字第098
    0033983號函撤銷在案，則其參選前開理事長選舉之正當性
    即有欠缺，又查該理事長結果為5票對4票之差，據乙○○等
    4名理事切結證明林政文圈投對象為何光榮，而渠等4人係投
    票與乙○○，雖投票方式採無記名方式為之，惟自始不具理
    事資格之林政文1票，已致生違反農會選舉罷免辦法第29條
    規定，無法確認當選，影響選舉結果，有妨害公益情事，為
    選舉之公平性與正當性，乃於98年3月25日以府農輔字第098
    0041033號函撤銷該農會理事選舉第16屆理事會第1次定期會
    議選舉理事長之決議，並依農會法施行細則第19條之規定，
    指定理事乙○○於文到15日內召集臨時理事會議，重行辦理
    選舉理事長事宜。何光榮不服，提起訴願，經訴願決定將原
    處分撤銷。上訴人不服，提起本件行政訴訟，遭原審判決駁
    回，乃對原判決上訴，主張：宜蘭縣宜蘭市農會98年3月3日
    第16屆理事會第1次定期會議選舉理事長係自始、當然、確
    定無效，宜蘭縣政府98年3月25日府農輔字第0980041033號
    函撤銷該理事長選舉結果之處分，於法並無違誤，且農會法
    第42條亦肯認主管機關有撤銷決議之職權，原判決漏未審酌
    農會法第19條第3項及農會選舉罷免辦法第8條第1款、第10
    條第1項規定，致適用農會法第42條規定不當，又77年增訂
    農會法第49條之2並未排除主管機關依農會法第42條規定本
    於行政監督作用所為之撤銷權力，而被上訴人之訴願決定僅
    以農會法第49條之2規定逕認應循民事訴訟方式處理方為解
    決之道，原審仍予以維持，顯有適用法令不當及判決理由矛
    盾之違誤等語。查原判決就被上訴人（即訴願決定機關）以
    農會理事長選舉採無記名投票，宜蘭縣政府無從予以驗票，
    本件事涉上訴人宜蘭縣宜蘭市農會此屆理事長選舉之爭議，
    屬事實認定及證據證明力問題，依農會法第49條之2規定，
    應循民事訴訟方式處理，方為最終解決之道，乃依訴願法第
    81條第1項規定，將宜蘭縣政府98年3月25日府農輔字第0980
    041033號函撤銷並無不合，業於理由中論述綦詳。核其上訴
    理由，係就原審已論斷者，復執陳詞泛言未論斷或論斷矛盾
    ，及執與原判決理由無涉之規定，指摘原判決適用法規不當
    ，而非具體表明合於不適用法規、適用法規不當、或行政訴
    訟法第243條第2項所列各款之情形，難認對該判決之如何違
    背法令已有具體之指摘。依首開規定及說明，應認其上訴為
    不合法。
三、據上論結，本件上訴為不合法。依行政訴訟法第249條第1項
    前段、第104條、民事訴訟法第95條、第78條、第85條第1項
    前段，裁定如主文。
中    華    民    國    99    年    5     月    27    日
                    最高行政法院第一庭
                        審判長法官  鄭  淑  貞
                              法官  黃  合  文
                              法官  鄭  小  康
                              法官  楊  惠  欽
                              法官  胡  方  新

以  上  正  本  證  明  與  原  本  無  異
中    華    民    國    99    年    5     月    28    日
                              書記官  郭  育  玎

司法院資訊處製作；財團法人民間司法改革基金會備份。
